【裁判字號】    99,交簡上,52
【裁判日期】    991216
【裁判案由】    過失傷害
【裁判全文】
臺灣臺南地方法院刑事判決            99年度交簡上字第52號
上  訴  人  臺灣臺南地方法院檢察署檢察官
上 訴 人即
被      告  楊欣樺
上列上訴人因被告過失傷害案件，不服本院99年度交簡字第106
號中華民國99年2月26日第一審簡易判決（聲請簡易判決處刑書
案號：98年度偵字第2865號），提起上訴，本院管轄之第二審合
議庭判決如下：
    主  文
原判決撤銷。
楊欣樺犯過失傷害罪，處拘役參拾日，如易科罰金，以新臺幣壹
仟元折算壹日。
    事  實
一、楊欣樺領有普通重型機車駕駛執照，於民國九十七年十一月
    十九日晚間十時二十五分許，騎乘車牌號碼二九六－ＤＱＭ
    號重機車，沿台一線公路由南往北方向行駛，行經臺南縣仁
    德鄉○○村○道台一線公路與中正路口時，明知駕駛人駕駛
    汽機車，應遵守道路交通號誌之指示及機車行駛至交岔路口
    ，其行進應遵守燈光號誌之規定，且應注意車前狀況，並隨
    時採取必要之安全措施，而當時天候晴、光線夜間有照明、
    路面狀況柏油、乾燥、無缺陷、無障礙物、視距良好等並無
    不能注意之情事，竟疏未注意車前狀況，其行向之燈光號誌
    尚為紅燈之際，仍執意闖紅燈通過路口。適有陳嘉豪騎乘車
    牌號碼五二三－ＣＳＱ號重機車，沿中正路由東往西方向駛
    至該路口時，亦未遵守道路交通號誌之指示，於其行向之燈
    光號誌已轉為紅燈之際，闖紅燈進入該路口，陳嘉豪上開重
    機車前車頭與楊欣樺上開重機車右車身踏板處發生碰撞，致
    陳嘉豪人車倒地，因而受有頭部外傷併硬腦膜外血腫之傷害
    。楊欣樺於肇事後，經送往醫院就醫，在犯罪未被發覺前，
    向前往醫院處理尚不知肇事者為何人之員警坦承肇事，並接
    受裁判。
二、案經陳嘉豪訴由臺南縣警察局歸仁分局報告臺灣臺南地方法
    院檢察署檢察官偵查後，聲請簡易判決處刑。
    理  由
一、本院以下所引用之具傳聞性質之證據，檢察官、被告於本案
    言詞辯論時，均同意有證據能力，本院審酌各該證據均非違
    法蒐證取得之證據，且依該證據作成情況作為證據應為適當
    ，依刑事訴訟法第一百五十九條之五第一項規定，應有證據
    能力。
二、訊據被告楊欣樺固就於上開時地與告訴人陳嘉豪所騎乘之機
    車發生事故，告訴人並受有前揭傷害等情，並無爭執，惟否
    認有何過失傷害之犯行，並以伊進入路口時該路口燈號已轉
    為綠燈，本件事故係因告訴人闖紅燈所致，伊並無過失等語
    置辯。經查：
  (一)被告與告訴人於上開時地，騎乘機車發生事故，告訴人並受
    有前揭傷害等情，為被告所不爭執，核與告訴人於警、偵時
    之陳述、證人吳春翰於警詢及本院之證述相符，復有道路交
    通事故現場圖、道路交通事故調查報告表(一)、(二)、台南市立
    醫院診斷證明書、交通事故現場照片在卷可佐（警卷第一四
    至一六、二一、二五至三一頁），上開事實自堪信為真實。
  (二)又被告自承事故發生時之時速在二十公里至三十公里之間（
    警卷第二頁），是以每秒鐘之行車距離約為五點五公尺至八
    點三公尺之間；又證人即與被告同向而停等該路口紅燈之吳
    春翰於警詢及本院審理時均證稱：約在紅燈尚有二十幾秒時
    ，在事故現場省道台一線南往北方向停等紅燈，與停止線間
    尚有機車在該處停等，約有二部機車之距離，後來因一名女
    騎士即被告由其左側騎過，當時抬頭看燈號係紅燈且尚有三
    秒，前方之車陣也沒有開始起動，後來就發生本件事故，有
    看到一個男生在地上翻滾及被告摔到安全島之情，在那瞬間
    沒有其他車輛在動等語（本院卷第七二至七八頁），查證人
    吳春翰於警詢與本院之證述相核一致，且與被告及告訴人均
    不相識，且無特殊情誼或怨隙，應無刻意迴護或構陷之虞，
    所為之證詞足堪採信。而一般機車之車身長不及二公尺，縱
    以二公尺計，再加上機車與機車間之間距，證人之機車距離
    路口停止線應在五公尺左右，依此，以被告上開車速，由證
    人身旁經過進入路口之時間，不到一秒鐘，足證被告進入路
    口至發生
    本件事故之瞬間，被告行車方向之號誌尚在紅燈，此與證人
    上開證述稱事故發生時，並沒有車輛在動之情節相符，本件
    被告確有闖紅燈之未遵守道路交通號誌之行為，被告顯有過
    失。又該過失行為與告訴人之傷害結果間，具有相當因果關
    係甚明。
  (三)被告雖以下列情詞置辯：
    1.被告主張告訴人亦於其行車方向之號誌為紅燈時，進入本
      件事故路口，主張告訴人亦闖紅燈等語。查本件事故路口
      即省道台一線與中正路交岔口係採號誌變換時全數紅燈三
      秒之設計，有本院公務電話紀錄在卷可參（本院卷第三頁
      ），是以被告於其行車方向之號誌為紅燈三秒內進入事故
      路口，則告訴人亦於其行車方向之號誌為紅燈三秒時進入
      事故路口，固可採認，然此僅足認告訴人對於本件事故之
      發生亦有過失，惟此係被告量刑時之參考及告訴人請求民
      事損害賠償時有無過失相抵之問題而已。被告如未違規，
      而能遵守道路交通號誌，當能避免車禍之發生，自不得以
      告訴人亦有過失為由，即解免被告之過失罪責。
    2.被告另主張其所行駛之省道台一線係屬幹道，告訴人所行
      駛之道路究為幹道或支線？有無支線應該幹道先行之情況
      ？原審判決並未說明等語。惟按「汽車行駛至交岔路口，
      其行進、轉彎，應依下列規定：一、應遵守燈光號誌或交
      通指揮人員之指揮，遇有交通指揮人員指揮與燈光號誌並
      用時，以交通指揮人員之指揮為準。二、行至無號誌或號
      誌故障而無交通指揮人員指揮之交岔路口，支線道車應暫
      停讓幹線道車先行。…」道路交通安全規則第一百零二條
      第一項第一、二款定有明文，是以只有行至無號誌或號誌
      故障而無交通指揮人員指揮之交岔路口，始有支線道車應
      暫停讓幹線道車先行之問題，本件事故路口係屬有燈光號
      誌之路口，於事故發生時並無號誌故障之情，自無區○○
      道與支線之必要，被告之辯解並無可採。
  (四)綜上所陳，本件事證明確，被告犯行洵堪認定，應依法論科
    。
三、核被告所為係犯刑法第二百八十四條第一項前段過失傷害罪
    。又被告於具有偵查職務之警員未發現犯罪嫌疑人之際，即
    行自首，有臺南縣警察局歸仁分局道路交通事故肇事人自首
    情形紀錄表在卷可查（警卷第一七頁），應依刑法第六十二
    條前段之規定減輕其刑。原審以被告犯罪事證明確，予以論
    罪科刑，固非無見，惟查：被告上訴理由均無足採，已如前
    述；而檢察官雖循告訴人請求上訴之意旨以原審量刑顯屬過
    輕為由，請求將原判決撤銷，改判有期徒刑三月。然而，關
    於刑之量定，係實體法上賦予法院得為自由裁量之事項，倘
    其未有逾越法律所規定之範圍，除顯有失出失入等科罰與罪
    責不相當之情形外，應予尊重，檢察官僅以被告迄未賠償告
    訴人之損失為由，即指摘原審判決量刑過輕，尚屬無據。惟
    原審認定本件事故路口無採全數紅燈之設計及認被告應負全
    部過失責任等情，與事實既有未合，雖被告及檢察官上訴均
    並無理由，然原判決既有上開違誤，自應由本院予以撤銷改
    判。爰審酌本件車禍肇事原因為被告及告訴人均未遵守道路
    交通號誌所生（即於全紅時間均進入路口），告訴人所受傷
    害之程度，被告犯後態度不佳，尚未與告訴人和解，賠償告
    訴人損失，而被告前無前案紀錄，素行良好，又於肇事後自
    首等一切情狀，量處如主文所示之刑，並諭知易科罰金折算
    標準。
據上論斷，應依刑事訴訟法第四百五十五條之一第一項、第三項
、第三百六十九條第一項前段、第三百六十四條、第二百九十九
條第一項前段，刑法第二百八十四條第一項前段、第四十一條第
一項前段，第六十二條前段，刑法施行法第一條之一，判決如主
文。
本案經檢察官王誠到庭執行職務。
中    華    民    國    99    年    12    月    16    日
                  刑事第六庭  審判長法  官  田幸艷
                                    法  官  林臻嫺
                                    法  官  施介元
以上正本證明與原本無異。
本件不得上訴。
                                    書記官  周怡青
中    華    民    國    99    年    12    月    16    日
附錄本判決論罪科刑法條
中華民國刑法第284條第1項
因過失傷害人者，處 6 月以下有期徒刑、拘役或 5 百元以下罰
金，致重傷者，處 1 年以下有期徒刑、拘役或 5 百元以下罰金
。

司法院資訊處製作；財團法人民間司法改革基金會備份。
